【裁判字號】    95,訴,542
【裁判日期】    950929
【裁判案由】    毒品危害防制條例
【裁判全文】
臺灣臺北地方法院刑事判決               95年度訴字第542號
公  訴  人  臺灣臺北地方法院檢察署檢察官
被      告  乙○○
上列被告因毒品危害防制條例案件，經檢察官提起公訴（95年度
毒偵字第437 號），於本院準備程序進行中，被告先就被訴事實
為有罪之陳述，經本院告以簡式審判之要旨，經當事人同意，合
議庭裁定由受命法官行簡式審判程序，判決如下：
    主  文
乙○○連續施用第一級毒品，處有期徒刑捌月。扣案之塑膠鏟管
壹支沒收之。
    事  實
一、乙○○前因施用第二級毒品安非他命案件，經台灣高等法院
    以87年度上易字第3728號裁定送觀察、勒戒後，認無繼續施
    用毒品之傾向，經台灣高法院於民國87年8 月26日以87年度
    上易字第3728號為免刑判決確定，惟其又於92年7 月間，因
    施用第一級毒品海洛因為警查獲，經本院以92年度毒聲字第
    1672號裁定送觀察、勒戒，認有繼續施用毒品之傾向，再經
    本院以92年度毒偵字第1427號裁定送強制戒治，於93年8月8
    日縮刑期滿執行完畢，併所犯施用毒品部分，另經台灣台甲
    ○察官以93年度毒偵字第1025號為緩起訴處分確定，期間 1
    年。
二、乙○○竟不知悔改，於前開強制戒治執行完畢釋放後5 年內
    ，復基於施用第一級毒品海洛因之概括犯意，連續自94年11
    月間某日起至95年1 月24日止，在其位於台北縣永和市○○
    街67巷3號1樓住處及台北縣新店市○○路友人住處等處，以
    注射針筒施打海洛因之方式，施用第一級毒品海洛因多次。
    嗣於95年1 月25日凌晨0時5分許，在其友人高聖欽位於台北
    市○○區○○路3段232巷6 弄10號前為警查獲，並扣得其所
    有供施用海洛因用之塑膠鏟管1支。
三、案經台北市政府警察局文山第一分局移請台灣台北地方法院
    檢察署檢察官偵查起訴，於本院準備程序進行中，被告先就
    被訴事實為有罪之陳述，經裁定行簡式審判程序。
    理  由
一、訊據被告乙○○對於前開施用毒品之犯罪事實迭於警詢時、
    偵訊中及本院審理中坦承不諱，且被告為警查獲後所採集之
    尿液，經以酵素免疫分析法初步檢驗、氣相層析質譜儀確認
    檢驗結果，呈嗎啡之陽性反應．此有台灣檢驗科技股份有限
    公司出具濫用藥物尿液檢驗報告一份在卷足憑（見偵查卷第
    57頁），復有被告所有供施用海洛因用之塑膠鏟管1 支扣案
    可資佐證，綜上，堪認被告任意性之自白與事實相符，可以
    採信。又被告於92年7 月間，因施用第一級毒品海洛因為警
    查獲，經本院以92年度毒聲字第1672號裁定送觀察、勒戒，
    認有繼續施用毒品之傾向，再經本院以92年度毒偵字第1427
    號裁定送強制戒治，於93年8月8日縮刑期滿執行完畢，併所
    犯施用毒品部分，另經台灣台甲○察官以93年度毒偵字第
    1025號為緩起訴處分確定，期間1 年，亦有台灣高等法院被
    告前案紀錄表附卷可考，故被告是於前次強制戒治執行完畢
    釋放後5 年以內再犯本件施用毒品之罪甚明。綜上，本案事
    證明確，被告施用第一級毒品海洛因多次犯行，應堪認定，
    應依法論罪科刑。
二、論罪科刑之依據：
  (一)查被告行為後，刑法於94年1月7日修正通過，於94年2月2日
    公布，於95年7月1日施行，其中刪除刑法第56條，並修正第
    2 條等規定。按行為後法律有變更者，適用行為時之法律，
    但行為後之法律有利於行為人者，適用最有利於行為人之法
    律，現行刑法第2 條第1項訂有明文。此條規定乃與刑法第1
    條罪刑法定主義契合，而貫徹法律禁止溯及既往原則，係規
    範行為後法律變更所生新舊法律比較適用之準據法，是刑法
    第2條本身雖經修正，但刑法第2條既屬適用法律之準據法，
    本身尚無比較新舊法之問題，應一律適用裁判時之現行刑法
    第2 條規定以決定適用之刑罰法律，先予辦明。又以本次刑
    法修正之比較新舊法，應就罪刑有關之共犯、未遂犯、想像
    競合犯、牽連犯、連續犯、結合犯，以及累犯加重、自首減
    輕暨其他法定加減原因（如身分加減）與加減例等一切情形
    ，綜其全部罪刑之結果而為比較，而從刑附屬於主刑，除法
    律有特別規定者外，依主刑所適用之法律，最高法院95年 5
    月23日著有95年度第8次刑庭會議決議可資參照。經查：
  刑法第56條連續犯之規定業於94年2月2日修正公布刪除，是
    於法修正施行後，被告之數犯罪行為，即須分論併罰。此刪
    除雖非犯罪構成要件之變更，但顯已影響行為人刑罰之法律
    效果，自屬法律有變更，依新法第2條第1項規定，比較新、
    舊法結果，仍應適用較有利於被告之行為時法律即舊法論以
    連續犯，此亦有最高法院95年度第8 次刑事庭會議決議參照
    。
  經綜合上述各條文修正前、後之比較，揆諸前揭最高法院決
    議及修正後刑法第2條第1項前段、後段規定之「從舊、從輕
    」原則，自應適用被告行為時之法律，即修正前刑法之相關
    規定，予以論處，至於沒收從刑即附屬於主刑，一併適用修
    正前刑法之相關規定予以宣告。
  核被告所為，係犯毒品危害防制條例第10條第1項施用第一
    級毒品罪。被告自94年11月某日起至95年1月24日止，先後
    多次施用第一級毒品之犯行，時間緊接，罪名與犯罪構成要
    件相同，顯係基概括犯意而為，應依修正前刑法第56條連續
    犯之規定論以一罪，並加重其刑。爰審酌被告前已多次因施
    用毒品而觸法，先後經本院裁定送觀察、勒戒及施以強制戒
    治，並經台灣高等法院為免刑判決、台灣台北地方法院檢察
    察署檢察官為緩起訴處分確定，被告經上述執行後，仍未戒
    除毒癮，再犯本件施用毒品之罪，顯無悔悟，且施用毒品非
    但戕害己身，亦可能因此危害社會秩序，惟念被告正值壯年
    ，且被告犯罪後尚能坦承犯行等一切情形，量處如主文所示
    之刑，以資懲儆。另扣案之塑膠鏟1支，為被告所有供施用
    毒品犯罪所用之物，業據被告供明在卷，爰依修正前刑法第
    38條第1項第2款規定，併予沒收之。
據上論斷，應依刑事訴訟法第273條之1第1項、第299條第1項前
段，毒品危害防制條例第10條第1項，刑法第2條第1項第2款，修
正前刑法第11條前段、第56條、第38條第1項第2款，判決如主文
。
本案經檢察官郭麗娟到庭執行職務。
中    華    民    國    95    年    9     月    29    日
                  刑事第十一庭  法  官  林恆吉
以上正本證明與原本無異
如不服本判決，應於送達後10日內向本院提出上訴狀（應抄附繕
本）。
                                書記官  林碧華
中    華    民    國    95    年    10    月    3     日
附錄本案論罪科刑法條全文：
毒品危害防制條例第10條
施用第一級毒品者，處 6 月以上 5 年以下有期徒刑。
施用第二級毒品者，處 3 年以下有期徒刑。


司法院資訊處製作；財團法人民間司法改革基金會備份。
